臺灣高等法院刑事判決
109年度交上易字第63號
上  訴  人  
即  被  告  賴明全
上列上訴人因公共危險案件，不服臺灣新竹地方法院108年度交
易字第679號，中華民國109年1月2日第一審判決（起訴案號：臺
灣新竹地方檢察署108年度偵字第9255號），提起上訴，本院判
決如下：
    主  文
上訴駁回。
    事  實
一、賴明全有7次酒後駕車紀錄，仍不知警惕，明知飲酒後會使
    人動作變慢，思考力差，肢體協調、平衡感與判斷力障礙度
    升高，如駕車行駛於道路，肇事率為一般駕駛者之數倍，又
    政府宣導酒後不得駕駛動力交通工具，如血液中酒精濃度達
    0.05％以上，應受刑事處罰，亦置若罔聞，於民國108 年7月
    7日晚上6時、7時許，在新竹縣竹北市鳳岡路三段路旁某西
    瓜園內飲用大量酒類後，基於酒後駕車之犯意，駕駛00-000
    0 車號自用小客車，前往新竹縣竹北市市區，同日晚上7 時
    25分許，行經新竹縣竹北市中正西路1202巷口時，不慎與黃
    智暐所駕駛營業貨運曳引車發生碰撞，賴明全自身因此受傷
    ，警方據報到場將賴明全送往東元綜合醫院救治，醫護人員
    於同日晚上8 時47分許抽血，測得賴明全血液中所含酒精濃
    度達0.287 ％（287.4mg/dl），始查悉上情。
二、案經新竹縣政府警察局竹北分局報請臺灣新竹地方檢察署檢
    察官偵查後起訴。
    理  由
一、認定上訴人即被告賴明全犯罪之證據及理由
　㈠被告於警偵、原審及本院坦承有酒後駕車，並與黃智暐所駕
    駛營業貨運曳引車發生碰撞之情，復有道路交通事故現場圖
    、現場照片22張附卷可資佐證。
　㈡證人黃智暐於警詢證稱：當時天候、路況正常，標誌、標線
    清楚，視線正常，我車身已經進入主線道，被告撞上我板尾
    左後方，我沒有喝酒，被告跟我說他有喝酒，要跟我私下和
    解，然後下車逃逸了等語（偵卷第5頁）。
　㈢警方據報到場處理，尋得被告後，將被告送醫，東元綜合醫
    院抽血檢測結果，測得被告血液中所含酒精濃度高達0.287 
    ％，有東元綜合醫院檢驗報告單在卷可參。
　㈣綜上，被告酒後駕車肇事之犯行，足以認定。
二、論罪之說明
  ㈠核被告所為，係犯刑法第185條之3第1項第1款之駕駛動力交
    通工具而血液中酒精濃度達百分之0.05以上之公共危險罪。
  ㈡被告前於106 年間因違反水土保持法案件，經原審106年度訴
    字第12號判決判處有期徒刑4 月確定，於107年3月12日易科
    罰金執行完畢，有本院被告前案紀錄表附卷可參，被告受有
    期徒刑執行完畢5年內，故意再犯本件有期徒刑之罪，應依
    刑法第47條第1項規定，論以累犯。司法院釋字第775號解釋
    指出，法院應區分行為人所犯情節，裁量是否依刑法第47條
    第1 項之累犯規定加重其刑，以避免因一律適用累犯加重規
    定，致生行為人所受刑罰超過其所應負擔之罪責，其人身自
    由因此遭受過苛之侵害，而不符憲法罪刑相當原則。本院審
    酌被告自91年間起至104 年止，已有7 次酒後駕車涉及公共
    危險紀錄，經法院分別判處罰金、拘役30日、拘役40日、有
    期徒刑3月、5月、6月、6月（併科罰金），理應知所警惕，
    謹慎行止，被告卻違法在新竹縣新埔鎮整地而違反水土保持
    法案件易科罰金執行後，故態復萌，再度以身觸法，酒後開
    車，足徵其具相當之反社會人格，不知記取教訓，刑罰反應
    力薄弱，為兼顧社會防衛之效果，依法應加重其刑。
三、原判決之評價　　　
　　本院基上事證，與原審同，認原審以被告罪證明確，援引刑
    法第185條之3第1項第1款規定，論以駕駛動力交通工具而血
    液中酒精濃度達百分之0.05以上之公共危險罪，在說明被告
    構成累犯後，審酌被告高中肄業之教育程度，雖犯後坦承犯
    行，但其前已有7 次酒後駕車之公共危險紀錄，卻大量飲酒
    ，血液中所含酒精濃度高達0.287 ％（287.4mg/dl）後，貿
    然駕車行駛於公眾道路，再為本件酒駕犯行，顯見其無視酒
    後不得駕車之禁令，漠視他人行車安全，已嚴重危害其他用
    路人之生命、財產安全，及其他一切情狀，量處有期徒刑7
    月。其認定事實、適用法律，於法洵無違誤，所量處之刑，
    亦無違反罪刑相當原則。
四、被告上訴要旨
　　被告從事養魚、打零工維生，家庭狀況本非寬裕，被告妻子
    及子女均無謀生能力，並有罹患肺結核之兄長賴被告照顧，
    如依原審所判有期徒刑7月，被告家庭將陷入困境，兄長每
    月無法赴醫院回診，請從輕量刑。
五、被告上訴評斷
  ㈠量刑係法院就繫屬個案犯罪所為之整體評價，而量刑判斷當
    否之準據，則應就判決整體觀察為綜合考量，不可擷取其中
    片段遽為評斷，苟其量刑已以行為人之責任為基礎，並斟酌
    刑法第57條各款所列情狀，在法定刑度內酌量科刑，無偏執
    一端，或濫用其裁量權限，致明顯失出失入情形，自不得任
    意指為不當或違法。
　㈡酒後駕車足以減低駕駛人之注意能力，提高肇事之可能性，
    影響大眾安全，政府大力宣導禁止酒駕，大眾傳播媒體亦屢
    屢配合廣為宣導，防免對他人生命安全造成無可彌補之危害
    。在101年4 月25日高雄「葉少爺」酒駕事件之後，社會大
    眾紛紛要求加重處罰，在102年台大女醫師遭撞身亡之後，
    立法機關順應民意之要求，修改法律，以期有效遏阻酒駕行
    為，此為眾所周知之事，而被告明知政府嚴加取締酒駕，經
    法院7次判處罪刑，前3次分別判處罰金銀元3萬元折合新台
    幣（下同）9萬元、拘役30日、拘役40日，後4次分別判處有
    期徒刑3月、5月、6月、6月（併科罰金12萬元），其中並有
    3次造成對方人車受傷或毀損，第7次更擦撞路邊2輛自用小
    客車，吐氣所含酒精濃度達每公升0.90毫克，造成損害非微
    ，仍不見悔改，不知警惕，視法律如無物，酒駕如故，驅車
    前往竹北市市區，無視大眾交通安全，量刑不宜寬縱。
　㈢本次被告血液中所含酒精濃度高達0.287 ％，折合吐氣所含之
    酒精濃度為每公升1.437毫克，其行為態樣已達噁心、嘔吐
    、步履蹣跚，肇事率為一般駕車之50倍，輕忽危險駕駛可能
    造成死傷結果而仍酒後駕駛，嚴重危及他人生命、身體法益
    。雖被告家有生病之大哥，並有妻小，負擔家庭經濟，但被
    告身為家庭支柱，酒後駕車前，應念念在茲其為一家所繫，
    卻將照顧家人責任拋諸腦後，案發後以家庭因素作為擋箭牌
    ，難以引為被告輕罰之事由。尤其，被告於本院復稱：我有
    2女1男，女兒出嫁，兒子半工半讀等語（本院卷第68頁反面
    ），其家庭並非無人照料，不因被告入監服刑而對家庭有重
    大影響。
　㈣被告酒後之血液酒精濃度高達0.287 ％，為刑事處罰0.05％之5
    .6倍，被告飲酒量絕非其多次所稱僅喝米酒3杯而已，又依
    竹北分局豐田派出所員警職務報告，被告犯後棄車離開，警
    方在附近路口尋獲（偵卷第4 頁），另藉口在返回新豐住家
    途中肇事，被告顯非衷心悔改。
　㈤被告為累犯，前後酒駕共8次，本次吐氣所含之酒精濃度為每
    公升1.437毫克，本院以量刑因子：加重因素（累犯）、酒
    駕次數（6次以上）、酒精濃度（每公升1至1.49毫克），查
    詢司法院量刑系統結果，平均刑度為有期徒刑8.2月，原審
    量處有期徒刑7月，無過重之情。
　㈥本院綜合各情，認被告第7次酒駕，經法院判處有期徒刑6月
    併科罰金12萬元，仍無法導正其行為，本件唯有判處有期徒
    刑7月，令發監執行，以徹底矯正其惡行，避免其他悲劇發
    生，維護公共安全。
　㈦綜上，被告請求判處得易科罰金之刑，無從准許，應予駁回
    。
據上論斷，應依刑事訴訟法第368條，判決如主文。
本案經檢察官劉正祥提起公訴，檢察官黃東焄到庭執行職務。
中　　華　　民　　國　 109　　年　　3 　　月　　25　　日
     　　　　　　 刑事第一庭    審判長法　官  周政達
                                      法　官  程克琳
                                      法　官  曾德水
以上正本證明與原本無異。
不得上訴。
                                      書記官  陳怡君
中　　華　　民　　國　　109 　年　　3 　　月　　27　　日
附錄：本案論罪科刑法條全文
中華民國刑法第185條之3第1項第1款
駕駛動力交通工具而有下列情形之一者，處二年以下有期徒刑，
得併科二十萬元以下罰金：
一、吐氣所含酒精濃度達每公升零點二五毫克或血液中酒精濃度
    達百分之零點零五以上。